【裁判字號】    99,訴,546
【裁判日期】    990531
【裁判案由】    給付修繕費
【裁判全文】
臺灣板橋地方法院民事判決               99年度訴字第546號
原      告  丁○○
訴訟代理人  黃勝文律師
            周逸濱律師
被      告  乙○○
上列當事人間請求損害賠償事件，本院於民國99年5月18日言詞
辯論終結，判決如下：
    主  文
原告之訴駁回。
訴訟費用由原告負擔。
    事實及理由
壹、程序上理由
    按訴狀送達後，原告不得將原訴變更或追加他訴。但擴張或
    減縮應受判決事項之聲明，不甚妨礙被告之防禦及訴訟之終
    結者，不在此限，被告於訴之變更或追加無異議，而為本案
    之言詞辯論者，視為同意變更或追加，民事訴訟法第255條
    第1項第3款、第7款、第2項載有明文。原告原起訴聲明請求
    被告給付新台幣（下同）52萬元及支付命令送達翌日起算之
    法定遲延利息，嗣於99年5月18日言詞辯論期日當庭擴張訴
    之聲明為請求被告給付548,400元及自99年5月19日起算之法
    定遲延利息，揆之前開規定，被告並無異議為本案言詞辯論
    ，且不妨礙被告之防禦及訴訟終結，核無不合，應予准許。
貳、實體上理由
一、原告起訴主張：伊於民國（下同）97年10月28日買受被告所
    有坐落於台北縣板橋市○○段1664地號及其上建物即台北縣
    板橋市○○街75-3號（以下簡稱系爭房屋），並於同日簽立
    不動產買賣契約書，於97年12月15日交屋後，嗣於98年5、6
    月間發現屋頂漏水，漏水原因係因屋頂樓面防水不良所致，
    並透過仲介人員丙○○通知被告，被告雖允諾會處理，卻未
    處理。因漏水問題日趨嚴重，原告僱用修繕屋頂花費12萬元
    ，漏水造成屋內裝潢及家具修繕費428,400元，合計已受有
    損害548,400元。又「乙方（即被告）保證買賣標的於點交
    前無存在物之瑕疪（例：傾斜、龜裂等影響結構安全或滲漏
    、海砂屋、輻射屋…等瑕疵），如有前開情事除本約另有約
    定外，乙方應負瑕疵擔保責任」，有兩造簽定系爭之不動產
    買賣契約書第7條第5點定有明文，被告自應就系爭房屋負擔
    物之瑕疵擔保責任，爰依據前揭契約及民法第227條、第360
    條，提起本訴，並聲明：被告應給付原告548, 400元，及自
    99年5月19日起至清償日止，按週年利率百分之5計算之利息
    。
二、被告則以：被告於96年8月間購買系爭房屋後，於97年5月1
    日委由訴外人全固專業防水工程公司承作屋頂防水工程，並
    由該公司出具保固書，保固1年內該公司無條件修復任何漏
    水情事，於97年10月28日簽訂系爭房屋買賣契約書，已將前
    揭保固書交付原告，並約定交屋後半年，如有漏水或其他瑕
    疵將無條件修復，但超過半年後，被告不負擔漏水瑕疵擔保
    責任。嗣於97年12月15日交屋，交屋前原告曾多次檢視之，
    皆未發現瑕疵，並依約給付尾款。原告主張系爭房屋於98
    年7月間發生漏水等情，顯已逾保固時間。且被告從未接獲
    原告漏水修繕之通知，原告稱於98年7月通知通知被告，且
    被告允諾修繕云云，並非事實，原告自行傭工支出屋頂修繕
    費12萬元及重新裝潢費用428,400元，核與被告無關，況房
    屋漏水情事，可能由天災（如地震、颱風等）、人禍（如不
    當使用或裝修）等造成，並非被告之瑕疵擔保責任，原告之
    請求，並無理由等語置辯，並聲明：原告之訴駁回。
三、原告主張買受被告所有系爭房屋，於97年10月28日簽訂買賣
    契約，於97年12月15日交屋等情，為被告所不爭執，並有原
    告提出且為被告所不爭執之系爭房屋不動產買賣契約1份、
    系爭房屋之所有權狀在卷可查，堪信真實。
四、原告主張被告就系爭房屋應屬物之瑕疵擔保責任，並依據前
    揭契約之約定及民法第227條、360條之規定，提起本訴，惟
    為被告所否認，並以前詞置辯，是本件應審酌者(一)系爭房屋
    於交屋時是否有被告應負物之瑕疵擔保責任之瑕疵存在？(二)
    系爭房屋於交屋時是否欠缺保證品質之瑕疵？(三)被告就系爭
    房屋漏水是否有可歸責之事由？茲分述如下：
  (一)按物之出賣人對於買受人，應擔保其物依第373條之規定危
    險移轉於買受人時無滅失或減少其價值之瑕疵，亦無滅失或
    減少其通常效用或契約預定效用之瑕疵；但減少之程度，無
    關重要者，不得視為瑕疵，民法第354條第1項定有明文。又
    所謂物之瑕疵係指存在於物之缺點而言，凡依通常交易觀念
    ，或依當事人之決定，認為物應具備之價值、效用或品質而
    不具備者，即為物有瑕疵，且不以物質上應具備者為限（最
    高法院73年台上字第1173號判例意旨參照）。換言之，買賣
    標的物是否屬於瑕疵，而應視其契約所約定之價值、效用或
    品質而定，如無特別約定，則以通常交易觀念為準，而非概
    與新品相較。次按物之出賣人就出賣標的物所負物之瑕疵擔
    保責任，以該瑕疵於危險移轉時存在者為限，此觀民法第
    354條規定自明。倘瑕疵係於危險移轉後，始行發生，即非
    出賣人應負物之瑕疵擔保責任範疇（最高法院95年度臺上字
    第951號判決參照）。又兩造簽定系爭之不動產買賣契約書
    第7條第5點約定：「乙方（即被告）保證買賣標的於點交前
    無存在物之瑕疪（例：傾斜、龜裂等影響結構安全或滲漏、
    海砂屋、輻射屋…等瑕疵），如有前開情事除本約另有約定
    外，乙方應負瑕疵擔保責任」，足見，兩造契約亦約定被告
    僅擔保約定交屋時並無漏水之瑕疵存在。經查：本件買賣乃
    透過訴外人台灣房屋居間而成立，而兩造除簽定系爭契約外
    ，並有標的現況說明書附於該契約書之後，有該契約及說明
    書在卷可參（見本院99年度司促字第964號卷第4至23頁），
    該標的現況說明書既係附於系爭契約之後，自應視為契約之
    一部分。由前揭標的現況說明書中有關是否有滲漏水情形之
    欄位，勾選為「是」，且於備註說明中加註：「已修復」等
    文字，並勾選「賣方修繕後交屋」（見99年度司促字第964
    號卷第23頁，本院卷第9頁），可知兩造於締約當時，就買
    賣標的物於97年12月15日交屋時，並無漏水之情形。佐以原
    告之訴訟代理人自認「（法官問：交屋時有無就漏水部分做
    點交？）房屋現況有填寫點交時確實沒有漏水狀況，交屋之
    前漏水已修復）」等語，參以證人即台灣房屋公司參與
    本件買賣居間仲介之業務員戊○○證稱：「（法官問：交屋
    時是否有漏水？）沒有。」、「（法官問：漏水修復部分有
    無跟著被告上樓查看？）有上去查看，如果有修復的房子，
    我們會在下雨天去查看房子，我們是自己主動去查看的。」
    等語；再徵之證人即台灣房屋公司之業務員丙○○結稱：「
    （本件交屋時是否有漏水？）沒有漏水，因為在交屋前我們
    會請買方再去看過房子。」、「（原告何時告知你房屋有漏
    水？）98年7、8月，原告告訴我有漏水，我有去看房子，房
    子主臥室前方確實有漏水，同時我有兩次電話通知被告，第
    一次他說他很忙，叫我先去看，第二次他請我處理此事，再
    跟他說明，他說他會負責修復，因為修繕部分他有保固書，
    但漏水時間已超過保固時間。」等語；並徵之證人即原告隔
    壁住戶甲○亦證稱：「（你家有無漏水？）我家都沒有漏水
    ，是去年夏天6、7月間，原告做屋頂防水才導致我家漏水」
    等語（見本院卷第54至55頁），綜上各情，參互以觀，系爭
    房屋於交屋當時即危險移轉時，系爭房屋並未存有漏水之瑕
    疵，該漏水之瑕疵乃係危險移轉後，始行發生，自非被告應
    負物之瑕疵擔保責任。又房屋漏水原因多端，自應由專業人
    員鑑定始可確認系爭房屋漏水之真正原因及漏水瑕疵存在時
    點，並據此認定被告是否應就系爭房屋之漏水負瑕疵擔保責
    任。然原告至本院言詞辯論終結止，僅提出系爭房屋滲漏情
    形之照片數紙，並未舉證此項減少系爭房屋通常效用之漏水
    瑕疵是否發生於危險移轉即系爭房屋交屋之前，已難遽認應
    由被告負瑕疵擔保責任，是原告依據契約之約定請求被告負
    物之瑕疵擔保之責云云，當非可取。
  (二)次按買賣之物，缺少出賣人所保證之品質者，買受人得不解
    除契約或請求減少價金，而請求不履行之損害賠償；出賣人
    故意不告知物之瑕疵者亦同，民法第360條定有明文。又所
    謂缺少出賣人所保證之品質者，係就約定物之瑕疵擔保責任
    所為之特別規定。必出賣人就買賣標的物曾與買受人約定，
    保證有某種品質，而其物又欠缺所保證之品質時，買受人始
    得依該條規定向出賣人請求不履行之損害賠償。經查：系爭
    標的物現況說明書：「現況是否有滲漏水情形？產權持有期
    間是否曾因滲漏而進行修繕？」一欄固有勾選「是」「滲漏
    處已修繕，賣方修繕後交屋」「所有滲漏處」之事實（見本
    院卷9頁），惟此屋況說明書之性質，僅係出賣人就買賣標
    的物現況之說明記載，依前揭說明，要難逕認即出賣人對買
    受人為保證品質之意思表示。退步言之，且縱認前開之標的
    物現況說明書，係出賣人保證品質之意思表示，於系爭房屋
    97年12月15日交屋後，係於98年7、8月間所發生之滲漏水瑕
    疵，亦經證人丙○○證述如前（見99年5月18日筆錄），是
    原告並未舉證系爭房屋之滲漏水情形，究係交屋前抑或交屋
    後，已如前述，顯難認系爭房屋於交屋時有未具保證品質之
    情形存在，是原告依民法第360條請求損害賠償乙節，顯屬
    無據，要無可採。
  (三)另按出賣人就其交付之買賣標的物有應負擔保責任之瑕疵，
    而其瑕疵係於契約成立後始發生，且因可歸責於出賣人之事
    由所致者，則出賣人除負物之瑕疵擔保責任外，同時構成不
    完全給付之債務不履行責任，最高法院77年度第7次民事庭
    會議決議（一）可資參照。是故，倘物之瑕疵係於系爭不動
    產買賣契約成立後始發生，且被告就系爭瑕疵有可歸責之原
    因時，被告始需就系爭不動產負債務不履行責任。而本件兩
    造就系爭買賣標的物應具有之價值、效用或品質，交屋當時
    系爭房屋並未存有漏水之瑕疵，業如上述，此外，原告復未
    舉證證明前揭漏水瑕疵係可歸責於被告之事由所致。故被告
    既已依系爭契約所約定之內容交付系爭房屋現狀予原告，揆
    諸前揭決議意旨，被告已履行其依債務本旨所負給付義務，
    難認有何不完全給付之情形，原告依據民法第227條之規定
    ，請求被告給付不完全給付之損害賠償責任，亦無可取。
四、綜上所述，原告依前揭契約之約定及民法第227條、第360
    條規定，請求被告給付修繕費及裝潢費共548,400元，及自
    99年5月19日起至清償日止，按年息百分之五計算之利息，
    為無理由，應予駁回
五、本件事證已臻明確，兩造其餘之攻擊防禦方法及舉證，經本
    院審酌後，認均不足以影響本判決之結果，毋庸一一論列，
    併此敘明。
六、據上論結，本件原告之訴為無理由，依民事訴訟法第78條，
    判決如主文。
中    華    民    國    99    年    5     月    31    日
                  民事第三庭  法  官  徐玉玲
以上正本係照原本作成
如對本判決上訴，須於判決送達後20日內向本院提出上訴狀
中    華    民    國    99    年    5     月    31    日
                              書記官  陳靜怡

司法院資訊處製作；財團法人民間司法改革基金會備份。
